行　政　法　院　判　決　　　　　　　　　　　　　　八十八年度判字第二四六號
　　原　　　告　甲○○○○○○.
　　被　　　告　雲林縣稅捐稽徵處
右當事人間因營業稅事件，原告不服財政部中華民國八十七年七月九日台財訴字第八
七○一○六二六二號再訴願決定，提起行政訴訟。本院判決如左︰
　　主  文
原告之訴駁回。
　　事  實
緣原告於坐落雲林縣斗南鎮○○街六十二號開設「弘明五金行」經營小五金買賣，被
告依雲林縣小規模事業營業稅查定費用標準等級評定表按費用等級第五級查定其營業
費用新台幣（以下同）一三、九○○元（包括員工薪資一一、五○○元，租金二坪計
二、四○○元）除以費用率百分之二十二核定每月銷售額六三、一八一元，並以百分
之一徵收率課徵營業稅，每月六三一元，核課其八十六年四月至六月營業稅一、八九
三元。原告不服，於復查階段主張其每日營業額僅一、○○○元左右，每月約三○、
○○○元，應未達起徵點．．．且據稱負責人自行經營，經復查重核其營業費用為一
六、四○○元（包括資本主薪資一四、○○○元，租金二坪計二、○○○元）除以費
用率百分之二十二，核算其每月銷售額為七四、五四五元，乘以百分之一徵收率課徵
營業稅，應為每月七四五元，但基於禁止不利益變更原則，仍予維持原核定，原告不
服，循序提起訴願、再訴願，猶未獲變更，遂提起行政訴訟。茲摘兩造訴辯意旨於
次：
原告起訴意旨略謂︰一、查原告營業已有數十年，於民國七十年間被告亦曾針對原告
開徵營業稅，後因原告營業狀況不佳情形非常特殊，經被告派員至實地查核營業狀況
後，自當時至民國八十五年十月當中十餘年間均核定原告每月營業額均未達營業稅起
徵點，故均未對原告開徵營業稅在案。迄今原告附近之斗南菜市場辦理拆除改建，每
日工程車進出頻繁，及工地開工，導致環境品質低落，並經里長開立證明在案，再加
上負責人年老力衰，故營業狀況每日益下，情形非常特殊，現被告卻視而未見，即草
率的依並非事實之費用等級第五級評定本行營業額，而對於原告請求援循往例派員至
本行駐徵查核依實際查得資料核定營業額之要求，不予理會，實有違營業稅特種稅額
查定辦法第五條末項「營業情形特殊者，得依實際查得資料核定營業額」之規定。二
、查被告以不實之資料充當本案營業稅費用還原法計算之依據，並說明其「兼顧事實
」、「基於禁止不利變更原則，原核定並無違誤」等，可證被告亦認為原告營業情形
特殊，需以不實之營業坪數，作為費用還原法計算之基礎，但對原告要求派員辦理駐
徵查核，依實際查得資料核定營業額之請求不予理會實難令人甘服。三、被告為原告
營業稅額之核定，於八十七年元月十三日以八七雲稅法字第一○○八六三號函通知原
告至該處協談，於協談會議時被告機關法務課陳昱祥課長認為原告要求派員辦理駐徵
查核，依據實際查得資料核定營業額之請求依法並無不合，主張由被告派員組成審核
小組擇期至本行辦理駐徵查核，按實核定本行營業稅，並於會議中獲得與會人員一致
同意在案，惟因會議紀錄未能逐字記載，故未能獲得執行，導致本案未能獲得解決，
請傳證人陳昱祥課長當能獲知真相。四、為此狀請鈞院明鑒，判決撤銷一再訴願決定
及原處分等語。
被告答辯意旨略謂︰按「在中華民國境內銷售貨物或勞務及進口貨物，均應依本法規
定課徵營業稅。」、「小規模營業人及其他經財政部規定免予申報銷售額之營業人，
其營業稅稅率為百分之一。」及「依第二十一條規定，查定計算營業稅額之典當業及
依第二十三條規定，查定計算營業稅額之營業人，由主管稽徵機關查定其銷售額及稅
額，每三個月填發繳款書通知繳納一次」、「前二項查定辦法，由財政部定之。」分
別為營業稅法第一條、第十三條第一項及四十條第一、三項所規定。次按「依查定銷
售額計算營業稅額之營業人，除適用第六條規定者外，主管稽徵機關應依左列營業費
用除以費用率，計算其每月銷售額。但營業情形特殊者得依實際查得資料核定其銷售
額。一資本主薪資．．．二員工薪資．．．三房租金：按每坪每月核計，其自有或無
償借用之房屋，視為租用。」及「第一項所指之費用率如左一．．．二其他買賣業、
製造業、農林業、畜牧業、水產業、礦冶業、包作業、印刷業、裝璜業、手工業、修
理業、加工業為百分之二十二。」復為營業稅特種稅額查定辦法第五條第一項及第四
項第二款所明定。原告以其營業地址附近之斗南菜市場辦理拆除改建，每日工程車進
出頻繁，及工地開工導致環境、品質低落及負責人年老力衰、營業情況每日益下及本
處以不實之資料充當本案營業稅費用之依據．．．等表示異議，惟查：1.本案於訴願
階段復查員曾依據訴願所提理由簽陳「查弘明五金行提起訴願案，職於接到復查公文
時，曾親自前往現場查看瞭解，偶見其夫在場協助，訴願人稱其營業場所為五坪與原
本不符，經目測觀察，該行經營家庭五金，貨品堆放鬆散，實際排設與具常態經營比
較惟需二坪，並參酌其夫妻年齡均逾六旬，經營能力不若他人，及以資本主一人，營
業場所二坪復查決定其銷售額，已兼顧事實，自無不當。」、「訴願人又稱其生意受
斗南菜市場拆除改建影響，查斗南菜市場工地位於文元街之左邊內側，距離文元街尚
有一段距離，且該地段屬繁榮地段，商店林立，應不影響生意，附照片二張為證。」
又本案原告所主張實際經營坪數為五坪，則依費用還原法計算每月銷售額為七九、五
四五元，對原告更為不利，但基於禁止不利益變更原則，復查、訴願、再訴願決定遞
予維持原查定，並無不合。2.再者本案再訴願亦以「第查司法院釋字第二四八號解釋
，營業稅特種稅額查定辦法係用「費用還原法」，依營業費用除以費用率之計算公式
，推計銷售額，而據以依法定稅率課稅，以簡化對於小規模營業人之課稅手續。其中
營業費用標準依該查定辦法第五條第三項規定，省（市）主管機關應視轄區經濟發展
情形，按地段或行政區域，擬定等級評定表，報財政部備案，以資兼顧而期切合實際
；而小規模營業人如不願依此特種方法計算稅額，並得依營業稅法第二十四條第一項
（現行為營業稅法第二十三條）「小規模營業人及其他經財政部規定免予申報銷售額
之營業人，得申請依照本章第一節規定計算其營業稅額，並依第三十五條規定申報繳
納」之規定，自行申請依一般方法計算稅額，使與一般營業人申報繳納之方法完全相
同，符合租稅公平原則，從而，原處分機關依雲林縣小規模事業營業稅查定費用標準
等級評定表按費用等級第五級核定，並無不合，所訴委無足採，本件訴願決定及原處
分均應維持。」作成決定。二、另原告主張本處曾於八十七年元月十三日以八七雲稅
法字第一○○八六三號函通知其至本處協談，主張協談會議同意組成審核小組擇期至
本行駐徵查核，按實核定，惟因會議紀錄未能逐字記載，致未能獲得執行云云，茲查
，原告因自八十五年十－十二月期起之各期營業稅迭提起復查、訴願、再訴願，本處
為疏減訟源，於接獲其另案八十六年七－九月期營業稅復查申請案件時，特通知原告
於八十七年一月十六日前來本處協談，原告委由其夫備具委託書依約前來，協談結果
並已詳實作成紀錄，並經在場人員一一閱覽無誤後簽名於上，原告事後猶有微詞，至
感遺憾。復按該協談結果亦已依營業稅特種稅額查定辦法第九條「主管稽徵機關依本
辦法規定查定之銷售額，營業人如有異議，應另派員調查，並得組設審核小組評定之
，前項審核小組，由機關首長指定高級人員三－五人組成。」之規定，核定指派課室
主管五人組成審核小組，並經審核小組實地現場查勘後作有勘查報告：「按現場目測
營業面積應為五坪以上，但因營業項目家庭五金，貨品堆放鬆散，又經營者年逾六十
左右，擬請業務課對該行查定，應先依實際面積換算租金，資本主薪資，．．．二該
行位於斗南鎮○○地段，原查業務課已考量後，面積按二坪，薪資一人還原換算查定
銷售額，並無不當。」在案，基於禁止不利益變更原則八十六年七－九月期之營業稅
仍維持原查定，過程已盡慎重如今原告以不同期別之復查協談過程作為本期營業稅行
政訴訟之理由，事實既有出入，所稱自不足為採。況現行營業稅法第小規模營業人營
業稅之查定，並無派員駐徵之程序或作法，原告執此主張，顯係對法令誤解所致，亦
不足為採。綜上論結，原告之訴應認為無理由，請駁回原告之訴等語。
　　理  由
按「在中華民國境內銷售貨物或勞務及進口貨物，均應依本法規定課徵營業稅。」、
「小規模營業人及其他經財政部規定免予申報銷售額之營業人，其營業稅稅率為百分
之一」及「依第二十一條規定，查定計算營業稅額之典當業及依第二十三條規定，查
定計算營業稅額之營業人，由主管稽徵機關查定其銷售額及稅額，每三個月填發繳款
書通知繳納一次」、「前二項查定辦法，由財政部定之。」分別為營業稅法第一條、
第十三條第一項及第四十條第一、三項所規定。次按「依查定銷售額計算營業稅額之
營業人，除適用第六條規定者外，主管稽徵機關應依左列營業費用除以費用率，計算
其每月銷售額。但營業情形特殊者得依實際查得資料核定其銷售額。一資本主薪資．
．．二員工薪資．．．三房租金：按每坪每月核計，其自有或無償借用之房屋，視為
租用。」及「第一項所指之費用率如左：一．．．二其他買賣業，製造業、農林業、
畜牧業、水產業、礦治業、包作業、印刷業、裝潢業、手工業、修理業、加工業為百
分之二十二。」復為營業稅特種稅額查定辦法第五條第一項及第四項第二款所明定。
本件原告於坐落雲林縣斗南鎮○○街六十二號開設「弘明五金行」經營小五金買賣，
被告依雲林縣小規模事業營業稅查定費用標準等級評定表按費用等級第五級查定其營
業費用一三、九○○元（包括員工薪資一一、五○○元，租金二坪計二、四○○元）
除以費用率百分之二十二核定每銷售額六三、一八一元，並以百分之一課徵營業稅，
每月六三一元。原告不服，主張其每日營業額僅一、○○○元左右，每月約為三○、
○○○元，應未達起徵點，又以往以費用還原法辦理核定雲林地區各小規模營利事業
營業額時，亦均參酌各行號營業狀況，其房租坪數及員工薪資多有減列現象，且資本
主薪資亦多未核列，顯然費用還原法於執行上亦有彈性，請派員實地查核，並參酌實
際營業狀況，另行安排適當費用等級，重新辦理核定云云，申請復查，經被告復查決
定，以原核定按費用等級第五級核定原告每月營業稅為六三一元。惟據稱係由負責人
自行經營，茲重核其營業費用為一六、四○○元（包括資本主薪資一四、○○○元、
租金二坪計二、四○○元）除以費用率百分之二十二其每月銷售額為七四、五四五元
，乘以百分之一徵收率課徵營業稅，應為每月七四五元，但基於禁止不利變更原則，
仍予維持原查定稅額。又原告營業場所位於斗南鎮○○街斗南菜市場前，附近地段繁
榮，營業場所應屬適當且原告未提出具體事證，所辯其每月銷售額約為三萬元未達到
徵點，不足為採為由，乃未准變更。核與首開法令規定並無不合，一再訴願決定遞予
維持，亦無違誤，均應予維持。查本件被告於接獲原告另案八十六年七至九月其營業
稅復查申請案件時，特通知原告於八十七年一月十七日前往協談，原告委由其夫劉重
男備具委託書前往協談結果，已詳實作成紀錄，附原處分卷可稽。被告復據該協談結
果，依營業稅特種稅額查定辦法第九條規定，指派科室主管組成審核小組實地現場查
勘後，作有勘查報告附原處分卷可稽。原告主張，被告對原告營業特殊之狀況視而不
見，草率評定原告之營業額云云，核與事實不符。並無足採。又陳昱祥課長亦已於前
開協談紀錄及勘查報告簽名，且前開協談紀錄及勘查報告乃公務員執行職務時所製作
之公文書，足堪採信。原告請求傳喚陳課長為證人，以證明前開協談之內容，核無必
要，併予指明。
據上論結，本件原告之訴為無理由，爰依行政訴訟法第二十六條後段，判決如主文。
中    華    民    國     八十八      年      二      月       四        日
                    行 政 法 院 第 二 庭
                                審 判 長 評  事      陳  石  獅
                                         評  事      徐  樹  海
                                         評  事      彭  鳳  至
                                         評  事      黃  合  文
                                         評  事      林  茂  權
右  正  本  證  明  與  原  本  無  異
                                         法院書記官  王  福  瀛
中    華    民    國     八十八      年      二      月       八        日
